臺灣高等法院臺南分院刑事判決　　　　　　　九十一年度上易字第八七九號　　Ｇ
　　　上　訴　人
　　　即　被　告　丙　○　○
　　　選任辯護人　劉　炯　意
　　　上　訴　人
　　　即　被　告　甲　○　○　.
右上訴人因傷害案件，不服臺灣嘉義地方法院九十年度易字第四一０號中華民國九十
一年六月十九日第一審判決（起訴案號：臺灣嘉義地方法院檢察署九十年度偵字第一
八八七、二三四六號），提起上訴，本院判決如左：
      主      文
原判決撤銷。
甲○○傷害人之身體，處有期徒刑參月，如易科罰金，以參佰元折算壹日；緩刑貳年
。
丙○○無罪。
      事      實
一、甲○○於民國八十九年十二月二十六日自行僱人整修重建嘉義縣六腳鄉○○村○○道路西側田邊之圳溝工程，同日下午三時三十分許，因丁○○○在其田地內種
    植蕃薯，有礙工程之進行，遂將丁○○○種植之蕃薯葉予以拔除，引起丁○○○
    不滿，即以手中鋤頭攻擊甲○○，二人在拉扯之時，乙○○認其妻丁○○○有被
    甲○○拋入圳內之危險，亦由圳頭下來，加入拉扯之行列，並以手、腳攻擊甲○○，甲○○竟基於普通傷害之故意，將前來護衛其妻之乙○○推倒在地後，予以
    毆打，致使乙○○受有下唇瘀傷合併血腫、右前胸瘀傷、左胸血胸及肺門部疑似
    血塊（Ｘ光所見十乘八公分）之傷害。
二、案經丁○○○訴請嘉義縣朴子分局移送及乙○○訴請台灣嘉義地方法院檢察署檢
    察官偵查起訴。
      理      由
壹、有罪部分：
一、右揭事實訊據被告甲○○坦承當時有用拳頭毆打被害人乙○○及將其推倒在地等
    情，核與告訴人乙○○指稱：「那天陳金（即甲○○）要把我妻子丟進圳內，
    我過去阻止，他就打我，他打我胸部，到底打幾下我不知道，當時我昏倒了，他
    把我打的內出血」等語（見九十年偵字第一八八七號卷第九頁）相符，而乙○○
    當時確受有下唇瘀傷合併血腫、右前胸瘀傷、左胸血胸及肺門部疑似血塊（Ｘ光
    所見十乘八公分）之傷害，亦有行政院衛生署朴子醫院之驗傷診斷書在卷可按，
    與被告甲○○所為之毆打行為有相當因果關係，事證明確，被告甲○○犯行堪以
    認定，應予依法論科。
二、核被告甲○○傷害告訴人乙○○之身體成傷，所為係犯刑法第二百七十七條第一
    項傷害罪。原審以被告甲○○罪證明確，予以論罪科刑，固非無見，惟被害人乙○○係遭被告甲○○一人毆傷，並無證據足以證明與丙○○具有犯意聯絡及行為
    分擔（詳後述丙○○無罪部分），原審論以共同正犯，尚有未當。被告甲○○上
    訴意旨指摘原判決此部分不當，為有理由，應由本院予以撤銷改判。爰審酌被告
    甲○○僅因細故即對告訴人乙○○為傷害之行為，且乙○○所受之傷害非輕，被
    告甲○○犯罪後一度否認犯行企圖卸責，惟於本院審理中已能坦白認錯，且與被
    害人達成民事和解賠償損害，有和解書在卷可稽，被害人乙○○復具狀表示不予
    追究等一切情狀，量處如主文第二項所示之刑，以資懲儆。另被告行為後，刑法
    第四十一條易科罰金之規定，業於九十年一月十日修正公布為同條第一項規定，
    並放寬其要件，凡犯最重本刑為五年以下有期徒刑以下之刑之罪，而受六月以下
    有期徒刑或拘役之宣告，因身體、教育、職業、家庭之關係，或其他正當事由，
    執行顯有困難，均得以易科罰金。被告行為後法律有變更，且於被告並無不利，
    依刑法第二條第一項前段規定，應適用裁判時之法律，故依修正後刑法第四十一
    條第一項前段規定，就被告所處之刑諭知易科罰金折算之標準。再按被告甲○○
    雖曾於七十七年間因違反藥物藥商管理法罪，經法院宣告有期徒刑一年二月，緩
    刑三年，惟緩刑期滿未經撤銷，其宣告刑失其效力，此後即未曾受有期徒刑以上
    刑之宣告，有臺灣高等法院被告全國前案紀錄表在卷可稽，素行尚可，本件且係
    工程進行中之衝突，被告甲○○並非預謀，惡性非重，案發後復與告訴人達成和
    解，賠償告訴人之損害，告訴人已表明不予追究，有其撤回告訴狀在卷可按，其
    經此次之偵審教訓，當知警惕，信無再犯之虞。本院認為其所受刑之宣告，以暫
    不執行為適當，爰予宣告緩刑二年，以勵自新。
貳、無罪部分：
一、公訴意旨略以：被告丙○○於前揭時地，當甲○○與乙○○、丁○○○相互拉扯
    時，為護衛其子甲○○，竟與甲○○共同基於普通傷害之故意，予以毆打乙○○
    ，致使乙○○受有下唇瘀傷合併血腫、右前胸瘀傷、左胸血胸及肺門部疑似血塊
    （Ｘ光所見十乘八公分）之傷害。因認被告丙○○涉有共同傷害罪嫌。
二、按犯罪事實應依證據認定之，無證據不得推定其犯罪事實；又不能證明被告犯罪
    者，應諭知無罪之判決，刑事訴訟法第一百五十四條、第三百零一條第一項分別
    定有明文。認定不利於被告之事實，須依積極證據，苟積極證據不足為不利於被
    告事實之認定時，即應為有利於被告之認定，更不必有何有利之證據。此之所謂
    證據，須確屬能為被告有罪之證明，而無瑕疵可指者，始足當之；再者，犯罪事
    實之認定，應憑證據，所謂證據，須適於為被告犯罪事實之證明者，始得採為斷
    罪資料，如未能發現相當證據，或證據不足以證明，自不能以推測或擬制之方法
    以為裁判基礎；又所謂認定犯罪事實所憑之證據，雖不以直接證據為限，間接證
    據亦包括在內，然而無論直接或間接證據，其為訴訟上之證明，須於通常一般人
    均不致有所懷疑，而得確信其為真實之程度，始得據之為有罪之認定，倘其證明
    尚未達到此一程度，而有合理懷疑存在時，即應為無罪之判決（最高法院二十九
    年上字第三一○五號、三十年上字第八一六號、四十年台上字第八六號、五十三
    年台上字第二七五○號、七十六年台上字第四九八六號判例參照）。次按告訴人
    之指訴係使被告受刑事訴追為主要目的，是其指訴是否與事實相合，仍須調查其
    他證據以資審認；又被害人之陳述如無瑕疵，且就其他方面調查又與事實相符，
    固足採為科刑之基礎，倘其陳述尚有瑕疵，則在未究明前，遽採為論罪科刑之根
    據，即難認為適法，此亦有最高法院五十三年台上字第一三○○號、六十一年台
    上字第三○九九號判例足資參照。
三、訊據被告丙○○堅決否認有何傷害乙○○之犯行，辯稱：伊沒有打乙○○，伊是
    去勸架的，當時看見乙○○被伊兒子推倒，伊即將之拉起來還與其聊天，乙○○
    、丁○○○所說伊曾出手加入毆打之列，並不實在等語。經查公訴人認被告丙○○涉有共同傷害犯行，無非係以告訴人之指訴及被害人所提出之驗傷診斷證明書
    等為其論據，然告訴人丁○○○雖曾於警訊中指稱：「．．看到我先生被埤仔他
    們父子（指被告丙○○父子）壓倒，圍毆我先生．．」（見嘉義縣警察局朴子分
    局嘉朴警刑三字第七五一四號卷第五頁反面），惟其於本院九十一年八月十九日
    調查中卻陳稱「（妳丈夫如何被他們打？）我沒有看到，我看到時我丈夫已被打
    倒在地上，被告二人當時還沒有爬起來。」、「我一轉頭只見我先生被打倒在地
    。」等語，就是否有看到乙○○被打之時點前後所述相異，而丁○○○於前揭本
    院調查時，被害人乙○○尚未與被告甲○○等人和解，若其當時確有目睹乙○○
    遭被告丙○○毆打，應不致陳稱未看到，是其於警訊中所陳看到乙○○被丙○○
    圍毆，應為其見乙○○當時倒地所為之臆測，又被害人乙○○雖於原審審理時陳
    稱「我身上之傷確係被告二人所造成」（見原審九十年六月二十日筆錄）、「當
    時被告二人均有打我」（見原審九十一年四月一日筆錄），惟其於偵查中卻稱：
    「那天陳金（即甲○○）要把我妻子丟進圳內，我過去阻止，他就打我，他打
    我胸部，到底打幾下我不知道，當時我昏倒了，他把我打的內出血」等語（見九
    十年偵字第一八八七號卷第九頁），除明確指出昏倒前對其出手毆打者係甲○○
    一人外，並未提及被告丙○○亦對其施暴，參以丁○○○於前揭本院調查時陳稱
    「（妳丈夫有無跟妳說誰打他？）沒有，只是說被告二人把他壓倒在地」（見本
    院卷第四十七頁），被害人乙○○於前揭原審審理中所言是否與實情相符，尚難
    據其前後不一之指訴而予以認定，而本案發生當時，並無其他在場之人足以還原
    當日場景，已據告訴人及被告等人一再陳明在卷，而告訴人及被害人所為不利於
    被告丙○○之指訴，因有前述之瑕疵可指，本院綜合全部卷證資料，對於公訴意
    旨所指被告丙○○涉有與其子甲○○共同行傷害乙○○行為部分，客觀上尚未達
    於通常一般人均不致有所懷疑，而得確信其犯罪事實之程度，依「罪證有疑，利
    於被告」之法則，即應作有利於被告之認定。
四、此外，本件復查無其他積極證據足證被告丙○○有公訴人所起訴之前揭犯行，而
    不能證明其犯罪，揆諸前揭條文規定及判例意旨，應為其無罪判決之諭知，以示
    審慎。原審未依嚴格證據法則詳予認定，遽予被告丙○○論罪科刑，自有未合，
    被告丙○○上訴意旨指摘原判決不當，非無理由，自應由本院撤銷改判，並諭知
    被告丙○○無罪之判決。
據上論結，應依刑事訴訟法第三百六十九條第一項前段、第三百六十四條、第二百九
十九條第一項前段、第三百零一條第一項前段，刑法第二百七十七第一項、第四十一
條第一項前段、第七十四條第一款、第二條第一項前段，罰金罰鍰提高標準條例第一
條前段、第二條，判決如主文。
本案經檢察官劉欽銘到庭執行職務。
中    華    民    國      九十一      年      九      月      二十四    日
                                  臺灣高等法院臺南分院刑事第三庭
                                      審判長法官  黃    崑    宗
                                            法官  林    勝    木
                                            法官  葉    居    正
右正本證明與原本無異。
不得上訴。
                                      法院書記官  陳    嘉    琍
中    華    民    國      九十一      年      九      月     二十六     日
附錄法條：
刑法第二百七十七條第一項：
傷害人之身體或健康者，處三年以下有期徒刑、拘役或一千元以下罰金。
